【裁判字號】    95,易,751
【裁判日期】    950720
【裁判案由】    妨害名譽
【裁判全文】
臺灣臺北地方法院刑事判決               95年度易字第751號
公  訴  人  臺灣臺北地方法院檢察署檢察官
被      告  丙○○
上列被告因妨害名譽案件，經檢察官提起公訴（95年度調偵字第
166號），判決如下：
    主   文
丙○○無罪。
    理   由
一、公訴意旨略以：被告丙○○與告訴人乙○○係舊識，被告明
    知告訴人所邀集之民間互助會並無倒會之情事，竟意圖散布
    於眾，於民國94年5月中旬中午12時許， 在台北市萬華區福
    星國民小學（下稱福星國小）門口之警衛室內對人宣稱「乙○○已倒會跑路」之不實事項, 是已毀損告訴人之名譽，因
    認被告涉犯刑法第310條第1項之誹謗罪嫌云云。
二、按犯罪事實應依證據認定之，無證據不得認定犯罪事實；不
    能證明被告犯罪者，應諭知無罪之判決，刑事訴訟法第 154
    條、第301條第1項分別定有明文。又事實之認定，應憑證據
    ，如未能發現相當證據，或證據不足以證明，自不能以推測
    或擬制之方法，為裁判基礎；認定犯罪事實，所憑之證據，
    雖不以直接證據為限，間接證據亦包括在內，然無論直接或
    間接證據，其為訴訟上之證明，須於通常一般之人均不致於
    有所懷疑，而得確信其為真實之程度者，始得據之為有罪之
    認定，倘其證明尚未達到此一程度，而有合理性懷疑之存在
    時，即無從為有罪之認定（最高法院40年台上字第86號、76
    年台上字第4986號判例意旨參照）。另刑法上誹謗罪之基本
    構成要件有三，其一須主觀上有誹謗之故意及散布於眾之意
    圖，其二須有指摘或傳述不實之具體事實之行為，其三須所
    指摘或傳述者為足以減損貶低他人在社會上之名譽地位，倘
    缺其中一要件，犯罪即不成立，所謂「散布於眾」，係指散
    播傳布於不特定人或多數人，使大眾得以知悉其內容而言，
    是刑法誹謗罪之成立，自須行為人基於散布於眾之意圖，向
    不特定人或多數人散布指摘足以毀損他人名譽之事為要件。
三、本件公訴人認被告涉犯誹謗之犯行，無非係以告訴人之指訴
    及證人甲○○、葉爾隆之證述等為其主要論據。訊據被告堅
    決否認有何誹謗犯行，辯稱：我沒有說過「乙○○已倒會跑
    路」這句話等語。
四、經查：
  （一）按被告以外之人於審判外之言詞或書面陳述，除法律有
        規定者外，不得作為證據；又被告以外之人於審判外之
        陳述，雖不符合同法第159條之1至第159條之4之規定，
        但經當事人於審判程序同意作為證據，法院審酌該言詞
        陳述或書面陳述作成時之情況，認為適當者，亦得為證
        據。當事人、代理人或辯護人於法院調查證據時，知有
        第159條第1項不得為證據之情形，而未於言詞辯論終結
        前聲明異議者，視為有前項之同意，刑事訴訟法第 159
        條第1項及第159條之5 分別定有明文。查本判決下列所
        引用之各該被告以外之人於審判外之陳述（包含書面陳
        述），皆屬傳聞證據，惟當事人、代理人及辯護人雖知
        上開證據資料為傳聞證據，但於本院準備程序及審判期
        日中均表示無意見而不予爭執（被告對證人葉爾隆於審
        判外之陳述爭執其證據能力部分，詳如後述），且迄至
        言詞辯論終結前亦未再聲明異議，本院審酌上開證據資
        料製作時之情況，尚無違法不當及證明力明顯過低之瑕
        疵，亦認為以之作為證據應屬適當，故揆諸前開規定，
        爰逕依刑事訴訟法第159條之5規定，認前揭證據資料均
        例外有證據能力，合先敘明。
  （二）證人甲○○於警詢時證稱：丙○○於94年5 月間在台北
        市萬華區福星國小校門口警衛室裡面，向我指稱：「乙○○已倒會跑路」，因當天我送貨到福星國小，一聽到
        以後我知道葉爾隆有跟乙○○的互助會，所以我就去跟
        葉爾隆講這件事情等語（見偵查卷第10頁），於偵查中
        證稱：當天中午12時許，我送貨到福星國小，在警衛室
        時，聽到丙○○講說告訴人的會倒了，我想說丙○○是
        好意，才將這件事跟葉爾隆說，當時還有一個警衛在場
        等語（見偵查卷第33頁），並於本院審理時證稱：我於
        94年5月間某日12時許在福星國小警衛室，聽到被告跟
        我說告訴人召集的互助會倒了，當時還有警衛丁○○在
        場，警衛室大約2、3坪，我們3人都在警衛室內，但丁○○在窗口與外面的人講話，不知道他有無聽到，因為
        葉爾隆有跟會，我就去跟葉爾隆講，我想被告是好意，
        他沒有叫我去跟別人講，他是在私人聊天的場合跟我講
        的等語（見本院卷第27至30頁），又證人丁○○證稱：
        甲○○經常到學校找老師聊天，在聽聞被告與甲○○聊
        天的過程中，我沒有聽過被告向甲○○談論關於告訴人
        互助會的事等語，可見被告雖曾於上揭時地向證人甲○○提及告訴人已倒會之事，惟係屬雙方私人聊天之場合
        所為，難認被告有何散布於眾之意圖，且證人丁○○當
        時雖有在場，然並未聽聞被告與證人甲○○談話之內容
        ，是亦無足證明被告有何散布於眾之客觀事實。
  （三）又證人葉爾隆於偵查中證稱：我於94年5月10日左右，
        聽到甲○○跟我說告訴人的會倒了，我很緊張才去問告
        訴人等語（見偵查卷第33頁），被告雖爭執其證據能力
        ，惟證人葉爾隆於偵查中向檢察官所為之陳述，業經檢
        察官令其合法具結，且亦無顯不可信之情況，依刑事訴
        訟法第159條之1第2項規定，自得作為證據，而揆諸證
        人葉爾隆於偵查中所證述之內容，可知被告並未親自對
        證人葉爾隆指摘誹謗告訴人之言語，證人葉爾隆係聽聞
        證人甲○○告知，是證人葉爾隆之證言，顯不足以證明
        被告有何誹謗告訴人之行為，至為明確。
五、綜上所述，本件公訴人所舉之前開論據，均不足以認定被告
    有何散布於眾之意圖及客觀事實，自難僅憑告訴人之指訴，
    即遽論被告確有公訴人指摘之犯行，此外，復查無其他積極
    證據足資證明被告有何公訴人所指之誹謗犯行，既不能證明
    被告犯罪，揆諸前揭說明，自應諭知被告無罪之判決。
據上論斷，應依刑事訴訟法第301條第1項，判決如主文。
本案經檢察官鄭克盛到庭執行職務。
中    華    民    國    95    年    7     月    20    日
                  刑事第十三庭  審判長法官  朱瑞娟
                                      法官  陳慧萍
                                      法官  鍾素鳳
以上正本證明與原本無異。
如不服本判決，應於送達後10日內，向本院提出上訴狀。
                                    書記官  陳鳳瀴
中    華    民    國    95    年    7     月     24    日


司法院資訊處製作；財團法人民間司法改革基金會備份。
